最高法院刑事判決　　　　　　九十四年度台上字第三五八八號
　　上　訴　人　甲○○
　　選任辯護人　康裕成律師
　　上　訴　人　乙○○
上列上訴人等因違反毒品危害防制條例案件，不服台灣高等法院
台南分院中華民國九十四年三月八日第二審更審判決（九十三年
度重上更(二)字第五四一號，起訴案號：台灣嘉義地方法院檢察署
八十八年度偵字第五五九四號），提起上訴，本院判決如下：
    主  文
上訴駁回。
    理  由
按刑事訴訟法第三百七十七條規定，上訴於第三審法院，非以判
決違背法令為理由，不得為之。是提起第三審上訴，應以原判決
違背法令為理由，係屬法定要件。如果上訴理由書狀並未依據卷
內訴訟資料，具體指摘原判決不適用何種法則或如何適用不當，
或所指摘原判決違法情事，顯與法律規定得為第三審上訴理由之
違法情形，不相適合時，均應認其上訴為違背法律上之程式，予
以駁回。本件上訴人甲○○上訴意旨略稱：(一)、第一審認定伊有
連續五次販賣第二級毒品安非他命犯行，量處有期徒刑七年二月
，伊上訴後，原審雖減縮認定僅有一次販賣犯行，乃仍宣告相同
之刑期，因檢察官並未上訴，足見原判決顯違刑事訴訟法第三百
七十條之上訴禁止不利益變更原則規定，而有判決不適用法則之
違誤。(二)、共犯乙○○之警詢筆錄未經依法錄音存證，原判決遽
謂依均衡原則，該筆錄具有證據能力，卻未說明其何以捨人權保
障，而取公共利益維護之判斷理由，亦有判決不備理由之違法。
另上訴人乙○○上訴意旨略為：(一)、伊在警詢時，固坦承曾有一
次販賣安非他命之犯行，微論該自白任意性仍存爭議，即便合法
存在，依法仍須有確實之補強證據，始克認定伊犯罪。證人詹惠
閔雖稱伊有販賣毒品行為，但既非親睹其事，所述無非其個人意
見或推測之詞，原審竟以之作為伊上揭自白之補強證據，自有違
刑事訴訟法第一百六十條關於證人之個人意見或推測之詞，不得
作為證據之規定，顯有採證違背證據法則之違法。(二)、實際上，
詹女所指毒品交易之時間、地點，與伊警詢自白內容並不相同，
尤其詹女所指地點為「嘉義縣太保市一個池塘旁」，而伊則謂在
「嘉義縣太保市安仁里三塊厝二十號前」，二者明顯相歧，原審
未予究明，遽行判決，即有證據調查未盡之違法。(三)、詹女僅稱
伊「販賣安非他命給一個我不知名之男子」，原判決竟引據為「
販賣安非他命給一個我不知之男子『以其』……」，復有採證不
符卷證之判決理由矛盾之違誤各云云。惟查：(一)、證據之取捨及
事實之認定，係屬事實審法院自由判斷裁量之職權，此項自由判
斷職權之行使，倘不違背經驗法則及論理法則，即不能任憑己意
，指摘為違法，據為上訴第三審之適法理由。本件原判決係依憑
乙○○在警詢時供承伊於民國八十八年八月十三日下午在嘉義縣
太保市安仁里三塊厝二十號前，以新台幣（下同）五千元之代價
，販賣一包安非他命給朋友「以其」，事後將款轉給甲○○之自
白，佐以與上訴人二人同車同行之證人詹惠閔指稱親見甲○○將
安非他命交給乙○○販售予不知名男子，乙○○再將款交給甲○
○之證言，並參之甲○○手提包內，經警搜出藏置數量多達五十
六包安非他命之衛生棉三個及包括上揭出售毒品所得款在內之現
金共一萬一千元，有該衛生棉、毒品、現金等扣案可徵，且毒品
送驗結果，確為第二級毒品安非他命，驗餘淨重高達五七．一六
公克，有法務部調查局檢驗通知書一份存卷可稽等情，乃認定上
訴人二人有如原判決事實欄所載之一次販賣毒品行為，因而撤銷
第一審關於其二人販賣第二級毒品部分之科刑判決，改判仍均論
處上訴人二人共同販賣第二級毒品罪刑（各處有期徒刑七年二月
），已於理由內詳述其得心證之理由。並對於上訴人二人皆僅承
認有與詹女同車同行，經警搜出上揭毒品、衛生棉及現金等情，
而矢口否認犯罪，所為乙○○之警詢自白不具任意性，詹女所言
不實在，毒品係案外人林明聰所寄放云云之辯解，如何係飾卸之
詞，不足採信，亦已依卷內證據資料逐一詳加指駁、說明。復敘
明乙○○之警詢筆錄，係據其供述而如實記載，已經承辦警員陳
俊銘供證在案，乙○○亦表示無意見，即無任意性之疑慮，縱未
錄音存證，於擔保陳述之任意性及筆錄之確實性立法目的尚無違
背，乃參酌其違背法定程序之情節、侵害權益之種類及輕重與犯
罪所生危害程度等各情，本於人權保障與社會安定、公共利益之
均衡維護精神，依其比例原則認上揭乙○○之警詢筆錄應具證據
能力。所為之證據取捨、事實認定及法律適用，俱有卷內證據資
料在案足憑，從形式上觀察，並無違背經驗法則或論理法則之違
法。原判決認定上訴人二人販賣毒品之次數，既與第一審判決所
認定者同，俱僅認為一次，則其諭知相同刑期，自無甲○○上訴
意旨所謂違反上訴禁止不利益變更原則之違法情形存在。且原判
決既就乙○○之警詢筆錄證據能力之判斷記載綦詳，甲○○上訴
意旨竟妄指有判決不備理由之違誤，殊難認其已具備得為上訴第
三審之形式要件。(二)、證人之陳述縱有前後不符，或相互間歧異
之情形，若其基本事實之陳述與真實性無礙時，法院仍非不得本
於調查所得之其他證據，綜合判斷，就其真實部分予以採信，非
謂一有不符或矛盾，即應認其全部均為不可採信。又刑事訴訟法
第三百七十九條第十款所稱應於審判期日調查之證據，係指應調
查之證據與待證事實有重要關係，且客觀上認為必要者而言，如
事實已臻明瞭，而毋庸再為無益之調查時，即欠缺調查之必要性
。原判決既綜合乙○○之警詢自白及查獲大批毒品，藏置於極具
私密性之衛生棉，並有販售所得款等各直接、間接證據，判斷詹
女本於親身經歷所見，指證親見甲○○交給乙○○安非他命，乙
○○將之售予他人，而後轉交現金給甲○○之基本事實，應屬真
實，採為乙○○警詢自白之補強證據之一，乙○○上訴意旨指摘
原判決係違法採用詹女個人意見或推測之詞，作為認定上訴人二
人犯罪之唯一補強證據，殊有誤會。縱詹女所述與乙○○之警詢
自白關於犯罪時間、地點稍有歧異，但重要之基本事實尚無不合
，原審因認待證事實已明，未再傳、拘詹女解說歧異緣由、為無
益之調查，亦無上訴意旨所稱應於審判期日調查之證據，而未予
調查之違法可言。至原判決理由貳─二─(三)─(2)引據詹女證言，
載為：「……販賣給一個我不知名之男子『以其』……」，對照
其先書為「不知」，足見後載之「以其」二字顯係贅字，此部分
固有微疵，要與採證不符卷證之情迥不相侔，況該文字顯然誤載
，並不影響於全案情節及判決本旨，依刑事訴訟法第三百八十條
規定及司法院大法官釋字第四三號解釋意旨，仍不得資為上訴第
三審之適法理由。依上說明，應認上訴人二人之上訴均為違背法
律上之程式，予以駁回。
據上論結，應依刑事訴訟法第三百九十五條前段，判決如主文。
中　　華　　民　　國　九十四　年　　七　　月　　七　　日
                      最高法院刑事第九庭
                          審判長法官  張　淳　淙
                                法官  張　春　福
                                法官  呂　丹　玉
                                法官  洪　昌　宏
                                法官  林　勤　純
      本件正本證明與原本無異
                                      書  記  官
中　　華　　民　　國　九十四　年　　七　　月　 十一　 日
                                                  Ａ
